【裁判字號】    88,自,1292
【裁判日期】    890804
【裁判案由】    恐嚇取財
【裁判全文】
臺灣臺中地方法院刑事判決                        八十八年度自字第一二九二號
    自  訴  人  丙○○
                甲○○
                乙○○
    右  三  人
    共同代理人  洪松林律師
    被      告  戊○○
                庚○○
                己○○
右列被告因恐嚇取財等案件，經自訴人提起自訴，本院判決如左：
    主  文
庚○○共同以非法方法剝奪人之行動自由，累犯，處罰金肆仟元，如易服勞役，以參
佰元折算壹日；其餘被訴部分，無罪。
己○○共同以非法方法剝奪人之行動自由，累犯，處罰金肆仟元，如易服勞役，以參
佰元折算壹日；又傷害人之身體，累犯，處拘役參拾日，如易科罰金，以參佰元折算
壹日；其餘被訴部分，無罪。戊○○無罪。
    事  實
一、庚○○及己○○兄弟二人前曾於民國八十五年間犯妨害自由罪，各經本院判處有
    期徒刑三月，得易科罰金確定，均於八十六年八月二十二日易科罰金執行完畢。
    其等之姊戊○○與丙○○於八十一年至八十八年間曾有事實上之夫妻關係，嗣於
    八十八年七月間分手。由於庚○○、己○○均認為丙○○曾於分手時允諾給予戊○○新台幣（下同）三十萬元，卻遲未履行，遂於八十八年十月三十一日午後約
    二時許，相偕前往丙○○在台中巿青島路三段二一九號所經營之金金便利商店，
    要求給付該筆款項，惟因丙○○告以倘有借條，始願借給庚○○等二人，否認三
    十萬元乙事，致庚○○、己○○甚為不悅，遂共同基於妨害丙○○行動自由之犯
    意聯絡，由庚○○扭住丙○○之手臂，擬將之押往昔日丙○○及戊○○所居住之
    台中巿東光路附近，欲向當初之鄰居友人求證三十萬元之事。此時與丙○○合夥
    經營金金便利商店之甲○○拿出照相機，準備拍照存證，詎在旁之己○○見狀，
    竟另行萌生傷害甲○○之犯意，徒手毆打甲○○，致其受有左手背瘀傷約四乘二
    公分、左手臂挫傷及左前臂擦傷約一公分等傷害。嗣庚○○及己○○因受阻離去
    ，前後共計非法剝奪廖源之行動自由約三分鐘之久。
二、案經丙○○、甲○○向本院提起自訴。
    理  由
壹、有罪部分：
  一、訊據被告庚○○、己○○均矢口否認右開非法剝奪他人行動自由之犯行，一致
      辯稱被告戊○○與自訴人丙○○曾有事實上之夫妻關係，當初分手時，丙○○
      曾允諾給予戊○○三十萬元，八十八年十月三十一日當天即係丙○○通知其等
      前往取款，不料丙○○當時竟否認上述承諾，反而向其等索取借條，其等方提
      議前往台中巿東光路附近之舊居，向當初之鄰居友人求證丙○○曾否允諾給付
      戊○○三十萬元乙事，後因丙○○不同意而作罷，當時庚○○雖有抱住廖某，
      但絕無非法剝奪其行動自由；被告己○○另辯稱其當時為阻止自訴人甲○○拍
      照，致誤傷甲○○，並非蓄意之傷害云云。經查：
      (一)自訴人丙○○指稱被告庚○○、己○○二人於八十八年十月三十一日午後約
        二時許，至其所經營之金金便利商店，欲索取三十萬元乙節，業據被告庚○○、己○○供承屬實。自訴人丙○○復指稱被告庚○○、己○○於當天曾以
        非法之方法，剝奪其行動自由，亦已提出照片二張在卷可稽，依照片所示，
        自訴人丙○○當時在其便利商店內，遭被告庚○○以雙手扭住手臂，確已無
        法自由行動，被告己○○則緊隨在旁，非如被告庚○○等所辯僅抱住廖某而
        已。又被告庚○○、己○○已供明自訴人丙○○當天拒絕給付三十萬元後，
        其等始起意要求一同前往東光街之舊居，欲查證丙○○確有承諾此事，被告
        庚○○因此抱住自訴人丙○○；而自訴人丙○○則供稱其拒絕給付後，被告
        庚○○扭住其手臂約有三分鐘，擬將其押往東光路（見本院八十九年七月十
        九日審判筆錄）。綜合上開證據資料，被告庚○○、己○○顯因自訴人丙○○否認前述承諾，遂基於共同之犯意聯絡，以上述非法之方法剝奪其行動自
        由，其等妨害他人行動自由之犯行，已足堪認定。
      (二)自訴人甲○○指稱於前揭時地遭到被告己○○毆打，致受有左手背瘀傷約四
        乘二公分、左手臂挫傷及左前臂擦傷約一公分等傷害，業據提出與所訴相符
        之財團法人私立中國醫藥學院附設醫院診斷證明書一紙附卷可稽；又自訴人
        甲○○稱其當時正持照相機拍攝被告庚○○等人，被告己○○亦供承屬實，
        可見被告己○○應係受此激怒，而出手毆打自訴人甲○○，其此部分之犯行
        ，亦事證明確，堪以認定，所辯非蓄意之傷害云云，不足採信。
  二、核被告庚○○及己○○所為，均係犯有刑法第三百零二條第一項之非法剝奪他
      人行動自由罪；被告己○○另犯有刑法第二百七十七條第一項之傷害罪。被告
      庚○○及己○○就所犯非法剝奪他人行動自由罪部分，具有犯意聯絡及行為分
      擔，為共同正犯。被告己○○所犯非法剝奪他人行動自由罪及傷害罪之間，犯
      意各別，行為互殊，應分論併罰。又被告庚○○及己○○前曾於八十五年間犯
      妨害自由罪，各經本院判處有期徒刑三月，得易科罰金確定，均於八十六年八
      月二十二日易科罰金執行完畢之事實，有本院被告全國前案紀錄表各一份在卷
      可憑，其等於五年以內，再犯本件有期徒刑以上之罪，構成累犯，應依刑法第
      四十七條之規定，就所犯各罪均加重其刑。爰審酌被告庚○○、己○○犯罪之
      動機、手段、方法、所生損害及犯後態度等一切情狀，就所犯之罪分別量處如
      主文所示之刑，並諭知易服勞役、易科罰金之折算標準。
貳、無罪部分：
  一、自訴意旨略以：(一)被告戊○○、庚○○及己○○共同於八十八年十月二十一日
      晚間十時許，至自訴人丙○○之金金便利商店，向其恫稱「你三十萬元沒有拿
      出來，我就叫人天天來這邊站崗，你出去要小心，看你的店有無辦法開到月底
      」，致自訴人丙○○心生畏怖，涉有刑法第三百四十六條第三項、第一項之恐
      嚇取財未遂罪嫌；(二)被告戊○○與庚○○、己○○共同於前述時地，以非法之
      方法剝奪自訴人丙○○之行動自由，亦涉有刑法第三百零二條第一項之以非法
      之方法剝奪他人行動自由之罪嫌；(三)被告庚○○、己○○於八十八年十月三十
      一日離開自訴人丙○○之便利商店後，自訴人丙○○之員工即自訴人乙○○即
      駕駛車牌：Ｈ八－六七二二號自小客車至台中縣霧峰鄉○○村○○路二六三號
      其等所開設之弘力公司，責問其等為何三番兩次前往鬧事，欲離去前，被告庚○○、己○○又將其車鑰匙拿走，妨害自訴人乙○○行使權利，涉有刑法第三
      百零四條之強制罪嫌云云。
  二、按犯罪事實應依證據認定之，無證據不得推定其犯罪事實；又不能證明被告犯
      罪者，應諭知無罪之判決；上述規定於自訴程序準用之，刑事訴訟法第一百五
      十四條、第三百零一條第一項、第三百四十三條分別定有明文。次按認定不利
      被告之事實，須依積極證據，苟積極證據不足為不利於被告事實之認定時，即
      應為有利被告之認定，最高法院三十年上字第八一六號判例著有明文。
  三、自訴人等指訴被告等涉有前開罪嫌，無非係以自訴人三人當時均在場，確實見
      聞被告等人之前開犯行，訊據被告等堅決否認自訴人所指，均辯稱：自訴人丙○○確曾允諾給予被告戊○○三十萬元，八十八年十月二十一日晚間十時許，
      被告三人雖有前往自訴人丙○○處，要求付款，但絕無出言恫嚇；又八十八年
      十月三十一日下午二時許，僅被告庚○○、己○○二人前往金金便利商店，被
      告戊○○並無同行，何來共同以非法之方法剝奪他人之行動自由；至自訴人乙○○係前往滋事，經被告報案後，急欲離去，被告為待警方前來處理，始取走
      其自小客車之鑰匙等語。經查：
      (一)關於自訴人丙○○指稱遭被告三人恐嚇取財部分，係舉自訴人甲○○及乙○○為證，惟被告己○○曾有傷害自訴人甲○○之犯行，自訴人乙○○亦指訴
        被告等妨害其行使權利，自不宜僅憑其等所述，即遽為不利被告之認定。
      (二)被告庚○○、己○○於前揭時地共同以非法之方法，剝奪自訴人丙○○之行
        動自由，觀其犯案之情節，顯因自訴人丙○○告以如有借條，始願借給三十
        萬元，否認曾有承諾，致被告庚○○、己○○當場臨時起意所犯。而當天被
        告戊○○並未到場之事實，自訴人丙○○已自承在卷（見本院八十九年七月
        十九日筆錄），自難推斷被告戊○○參與共犯。
      (三)至於自訴人乙○○所稱被妨害行使權利乙節，復據其於本院審理時供稱：其
        對被告等經常前往金金便利商店，感到憤怒，方偕另一名友人於八十八年十
        月三十一日下午被告等離開金金便利商店後，前往被告處理論，雙方確有拉
        拉扯扯，惟其並無出手傷害被告，反係車輛之鑰匙為被告取走，車輛方遺留
        在被告處，嗣被告等報警處理，始前往警局領回車輛等語（見本院前開筆錄
        ）。又被告己○○曾於八十八年十月三十一日下午四時許報案稱有自訴人乙○○夥同另外四名男子，在前址對其毆打、恐嚇，經台中縣警察局霧峰分局
        仁化派出所之警員丁○○到場處理，發現僅有一部車牌：Ｈ八－六七二二號
        自小客車遺留在現場，經其約談自訴人乙○○到所，否認被告己○○所指，
        雙方說法不一，當時被告戊○○表示所以取走該把鑰匙，係欲留下自訴人乙○○待警方前來處理等情節，業據證人丁○○到庭結證屬實（見本院八十九
        年七月十四日筆錄），並有其製作之「台中縣警察局霧峰分局仁化派出所刑
        事案件報告單」一紙附卷可稽。由上開證據資料足見被告等所辯取走自訴人
        乙○○之鑰匙，目的在使其等候警方前來處理等語，應屬實可信。則被告既
        無妨害自訴人乙○○行使權利之犯意，即與刑法第三百零四條強制罪之構成
        要件不符。
  四、綜合前述，自訴人既不能舉證證明被告等確實涉有前開罪嫌，本院復查無此事
      證，本諸罪疑唯輕，應就自訴人前開指訴部分，均諭知被告無罪之判決。
據上論斷，應依刑事訴訟法第三百四十三條、第三百零一條第一項、第二百九十九條
第一項前段，刑法第二百七十七條第一項、第三百零二條第一項、第二十八條、第四
十一條、第四十二條第二項、第四十七條，罰金罰鍰提高標準條例第一條前段、第二
條，判決如主文。
中      華      民      國      八十九      年      八      月    四    日
                                        法  官  莊深淵
右正本證明與原本無異。
如不服本判決，應於送達後十日內向本院提出上訴狀（須附繕本），上訴於台灣高等
法院台中分院。
                                        書記官
中      華      民      國      八十九      年      八      月    四    日
附錄論罪科刑法條
刑法第三百零二條第一項：
私行拘禁或以其他非法方法，剝奪人之行動自由者，處五年以下有期徒刑、拘役或三
百元以下罰金。
刑法第二百七十七條第一項：傷害人之身體或健康者，處三年以下有期徒刑、拘役或
一千元以下罰金。


司法院資訊處製作；財團法人民間司法改革基金會備份。
